最高法院刑事判決　　　　　　九十四年度台上字第六五七七號
　　上　訴　人　台灣高等法院高雄分院檢察署檢察官
　　被　　　告　乙○○
　　　　　　　　　　　　巷20.
　　上　訴　人　甲○○
　　（被　告）
上列上訴人等因被告等違反毒品危害防制條例案件，不服台灣高
等法院高雄分院中華民國九十二年四月十一日第二審判決（九十
二年度上訴字第一一號，起訴案號：台灣高雄地方法院檢察署九
十年度偵字第七一八九號），提起上訴，本院判決如下：
    主  文
原判決撤銷，發回台灣高等法院高雄分院。
    理  由
一、檢察官上訴部分（即乙○○部分）：
本件原判決以公訴意旨略稱：被告乙○○基於幫助甲○○販賣第
二級毒品安非他命之犯意，於民國八十九年八月一日十三時許，
在甲○○之住處，借用甲○○之行動電話與顏政忠聯絡洽商毒品
交易細節，而幫助甲○○販賣安非他命，惟因甲○○與顏政忠價
錢談不攏，雙方未能完成毒品交易而未遂，因認乙○○幫助犯毒
品危害防制條例第四條第五項、第二項販賣第二級毒品未遂罪嫌
。經審理結果，認為不能證明乙○○犯罪，因而撤銷第一審論處
乙○○罪刑之判決，改判諭知乙○○無罪，固非無見。
惟查審理事實之法院，對於案內與待證事實有重要關係，在客觀
上認為應依法調查之證據，如未依法調查或雖已調查而未調查明
白，即與證據未經調查無異，如率行判決，其判決當然為違背法
令。而證據之證明力，固屬於法院判斷之自由，但不得違背經驗
法則，如其判斷，尚有疑竇，則難遽採為被告有利或不利之認定
。經查卷附通訊監察譯文，於八十九年八月一日十三時許乙○○
與顏政忠之通話內容，其中乙○○於顏政忠表示現金不足，無法
一次購買一兩安非他命時，回應以「我問他（指甲○○）看看，
如果可以的話你先把他接下來，以後再給他就好了。」、「現在
你這個樣子，我東西就沒有辦法處理了。你如果要拿那個一錢的
，我方不要了。因為東西都是整兩進來的。」，甚且建議顏政忠
先行購買半兩等語（見警局卷第四十九頁），似非單純以買受者
自居。是以，乙○○有無幫助甲○○販賣安非他命之意？甚或參
與販賣之行為？自有再予究明之必要。原審未予調查釐清，逕認
乙○○之犯罪不能證明，併有調查未盡及判決理由不備之違誤。
檢察官上訴意旨指摘原判決關於乙○○部分不當，尚非全無理由
，應認原判決該部分有撤銷發回更審之原因。
二、甲○○上訴部分：
本件原判決認定上訴人甲○○分別基於轉讓、及意圖營利販賣第
二級毒品安非他命之概括犯意：於八十九年五月中旬起至同年
八月間止，轉讓安非他命予陳乙鋒共計五次；復於八十九年六月
間某日，轉讓安非他命予林志科一次。於八十九年八月一日十
三時許，著手販賣安非他命予顏政忠未遂；又於八十九年八月中
旬間，先後以新台幣（下同）五百元及一千元之價格，販賣安非
他命予陳乙鋒各一次等情，並以第一審漏未論列其基於營利意圖
之理由，又誤認其轉讓、販賣安非他命予陳乙鋒部分犯罪不能證
明，有所未洽，因而撤銷第一審關於甲○○部分之判決，改判論
處其連續販賣第二級毒品，又連續轉讓第二級毒品二罪刑，固非
無見。
惟查有罪之判決書，不僅應於事實欄內詳加記載與適用法律論罪
科刑有關之犯罪構成事實，並應於理由欄內將認定犯罪事實所憑
之證據及其認定之理由，詳為敘明，始足為適用法律及判斷其適
用是否適當之準據，而事實之記載與理由之說明均必須互相一致
，否則有判決理由矛盾之當然違背法令。而按販賣毒品與轉讓毒
品之區別，在於行為人主觀上是否具有「營利」之意圖，倘於有
償讓與他人之初，係基於營利之意思，並已著手實施，而因故無
法高於購入原價出售，最後不得不以原價或低於原價讓與他人時
，仍屬販賣行為。苟始終無營利之意思，縱以原價或低於原價有
償讓與他人，仍難謂為販賣行為，僅得以轉讓論處。故行為人主
觀上有無營利之意圖，自應於有罪判決之事實欄內詳為記載，然
後於理由內說明其憑以認定之證據，始為合法。原判決事實欄僅
籠統記載甲○○意圖營利而於八十九年八月中旬間，先後以五百
元、一千元之價格，販賣安非他命予陳乙鋒各一次，理由欄則敘
明係採證人陳乙鋒警詢時之證詞及監察通訊譯文所載甲○○與陳
乙鋒之通話內容為證據。然查：１、證人陳乙鋒於八十九年八月
二十三日第一次警詢時稱：「（問：請你說明你施用毒品之來源
？答：）我吸食之安非他命都是綽號偉仔、正宏給我的。（問：
他們二人將安非他命提供轉讓給你吸食還是直接販賣給你？答：
）他們二人都是免費提供轉讓給我吸食。……（問：綽號偉仔、
正宏等二人為何許人？答：）綽號偉仔……的真實姓名叫甲○○
……。（問：甲○○從何時開始提供轉讓毒品安非他命供你施用
？如何提供？共有幾次？答：）他從八十九年五月中旬起開始提
供安非他命給我吸食，他有時就打電話到我家叫我過去拿，有時
就直接拿來給我，他總共給我約有五次。」等語（見警局卷第六
頁背面第四行至第十八行）。至九十年一月十五日第二次警詢時
則稱：「（問：你在第一次調查筆錄指稱甲○○提供轉讓安非他
命供你施用之外，你曾否向甲○○購買安非他命來吸食？答：）
我曾於八十九年八月中旬向他購買二次的安非他命來吸食。……
（問：你向他購買二次的安非他命金額多少？……答：）我向他
購買那二次分別為五百元及一千元……。」等語（見警局卷第八
頁第七行至第十四行）。是證人陳乙鋒於八十九年八月二十三日
警詢時僅指證甲○○轉讓安非他命供彼施用，至四個月餘後之九
十年一月十五日警詢時始指證甲○○亦有販賣安非他命情事，前
後所言明顯不一，原判決未予論述如何採認之理由，理由已有欠
備，且將證人陳乙鋒於九十年一月十五日所指甲○○販賣安非他
命部分，同列為彼於八十九年八月二十三日警詢時之證詞，併有
與卷內證據資料不符之違誤。２、原判決理由甲一(一)(1)及(2)所引
據甲○○與陳乙鋒之通訊監察譯文，其中(1)八十九年八月十四日
之通話內容為「鋒（指陳乙鋒）：偉仔，人家說要拿一，我這已
經沒有了，要怎麼辦？偉（指甲○○）：要一的話，你先向（某
人）拿錢。鋒：要拿到那裡給你？偉：我現在還在忙。鋒：要到
幾點？偉：我在凱旋路這裡而已。你向他拿錢，晚一點再處理。
鋒：大約幾點？偉：大約七點好了。鋒：好的。」、「鋒：你等
下怎麼辦？偉：我告訴你，東西放在我家。鋒：等一下他來的時
候我會拿錢過去給你。偉：好的」等語（見原判決第四頁第十一
行至第十七行）。倘屬真實，則向甲○○購買安非他命者，似係
陳乙鋒以外之第三人，並非陳乙鋒，原判決據以認定甲○○販賣
安非他命予陳乙鋒，有與卷內證據資料不符之違誤。３、至於原
判決理由甲一(一)(2)八十九年八月十八日之通話內容為「鋒：你在
那裡？偉：我和我的哥哥在百貨公司。鋒：你等一下去向和仔拿
五百元有沒有辦法？偉：他還沒有返來。鋒：我知道，我是說他
回來的時候。偉：好的。鋒：你等一下先向他拿，你過來的時候
，我再拿五百給你。」等語（見原判決第四頁倒數第二行至第五
頁第四行），如若不虛，陳乙鋒似係請甲○○先向「和仔」拿五
百元之安非他命，待交給陳乙鋒時，陳乙鋒再付五百元給甲○○
。則甲○○究有無營利意圖？該部分究屬販賣或轉讓，甚或僅在
幫助陳乙鋒施用？又若係轉讓，則與原判決所認定轉讓五次予陳
乙鋒部分是否係連續犯？原審對此未待查明，率為認定甲○○販
賣及轉讓安非他命之罪刑，殊嫌速斷。從而，甲○○上訴意旨指
摘原判決關於其販賣及轉讓安非他命部分違背法令，尚非全無理
由，應認原判決關於甲○○部分均有撤銷發回之原因。又原判決
理由甲三就甲○○不另為不受理諭知部分（即甲○○販賣安非他
命予蔡文和施用部分），公訴意旨以之與上開發回之販賣安非他
命部分為連續犯，有裁判上一罪關係，基於審判不可分之原則，
應併予發回。
據上論結，應依刑事訴訟法第三百九十七條、第四百零一條，判
決如主文。
中　　華　　民　　國　九十四　年　 十一 　月　二十四　日
                      最高法院刑事第十庭
                          審判長法官  賴　忠　星
                                法官  王　居　財
                                法官  林　開　任
                                法官  林　立　華
                                法官  陳　世　雄
      本件正本證明與原本無異
                                      書  記  官
中　　華　　民　　國　九十四　年　 十一 　月　二十九　日
                                                Ａ
